【裁判字號】    95,易,1095
【裁判日期】    950728
【裁判案由】    詐欺
【裁判全文】
臺灣高雄地方法院刑事判決              95年度易字第1095號
公  訴  人  臺灣高雄地方法院檢察署檢察官
被      告  乙○○
上列被告因詐欺案件，經檢察官提起公訴（95年度偵字第11207號）
，嗣本院訊問被告後，因被告就其被訴犯罪事實為有罪之陳述，
經詢問被告及檢察官之意見後，合議庭裁定由受命法官依簡式審
判程序獨任審理，並判決如下：
    主  文
乙○○幫助意圖為自己不法之所有，以詐術使人將本人之物交付
，處有期徒刑參月，如易科罰金，以參佰元折算壹日。
    事  實
一、乙○○雖可預見提供金融機構帳戶之存摺、金融卡、密碼及
    印章給他人使用，可能使實施詐欺取財犯罪之人，利用以取
    得犯罪所得財物或財產上利益之目的，將幫助他人對不特定
    之人為詐欺取財之犯行，竟仍基於幫助他人取得詐欺所得財
    物亦不違背其本意之犯意，於民國94年12月15日某時，在高
    雄縣梓官鄉○○○○○路上某廟之空地，以每星期租金新臺
    幣（下同）2,000 元之代價，將其所有之中華郵政股份有限
    公司梓官郵局帳號00000000000000號帳戶之存摺、提款卡、
    印章，交予綽號「小鳳」之不詳姓名成年女子使用。而該不
    詳姓名之成年人取得上開帳戶之存摺、印章後，乃基於為自
    己不法所有之意圖，於95年1 月2 日上午10時許，撥打甲○
    ○所使用之0000000000號行動電話，向甲○○佯稱其為中獎
    人，惟須先匯款始能領獎，使甲○○陷於錯誤，於95年1 月
    2 日下午12時46分許及同日下午3 時38分許，分別匯款13,3
    00元及60,000元至乙○○之上開帳戶，並旋於同日提領一空
    。嗣經甲○○察覺有異，始知受騙。
二、案經高雄縣政府警察局移送臺灣高雄地方法院檢察署檢察官
    偵查起訴。
    理  由
一、本件被告乙○○所涉係法定刑為死刑、無期徒刑、最輕本刑
    為3 年以上有期徒刑以外之罪，被告於準備程序進行中就被
    訴事實為有罪之陳述，由受命法官告知簡式審判程序之要旨
    並聽取其與公訴人之意見，經被告同意適用簡式審判程序後
    ，本院亦認無不得或不宜改依簡式審判程序進行之處，爰依
    刑事訴訟法第273 條之1 第1項、第284 條之1 規定，本院
    合議庭裁定本件由受命法官獨任進行簡式審判程序，合先敘
    明。
二、訊據被告乙○○對其於上揭時、地提供郵局帳戶予綽號「小
    鳳」之人使用，並致被害人甲○○受騙匯款73,300元之事實
    ，均坦承不諱，核與被害人甲○○於警詢所指述之情節相符
    ，復有中華郵政股份有限公司95年2 月24日鳳營字第095010
    0367號函所附之開戶基本資料及查詢存簿變更資料、客戶歷
    史交易清單各1 紙在卷可憑，足認被告上開自白應與事實相
    符。本件事政明確，被告犯行堪以認定。
三、按刑法上之幫助犯，係對於犯罪與正犯有共同之認識，而以
    幫助之意思，對於正犯資以助力，而未參與實施犯罪之行為
    者而言（最高法院75年度台上字第1509號、88年度台上字第
    1270號判決意旨參照）；是以，如未參與實施犯罪構成要件
    之行為，且係出於幫助之意思提供助力，即屬幫助犯，而非
    共同正犯。本件被告提供上開郵局帳戶予不詳姓名、年籍之
    成年人使用，供他人向被害人甲○○取財物，被告單純提供
    帳戶供人使用之行為，並不等同於向被害人施以欺罔之詐術
    行為，且亦無證據證明被告有參與詐欺取財犯行之構成要件
    行為，故被告提供帳戶供人使用之行為，對於該不詳姓名之
    人遂行連續詐欺取財犯行，資以助力，自應論以幫助詐欺取
    財罪。查被告行為後，如附表所示之相關法律均業經變更，
    並俱於民國95年7 月1 日施行，玆經整體比較結果，裁判時
    法並未較為有利，從而依刑法第2 條第1 項規定，自應適用
    各該行為時法，亦即修正前法至明。另刑法第30條雖有修正
    ，惟修正前後僅條文用字有所不同，適用之結果均無不利於
    被告，自無新舊法比較之問題，應依刑法第2 條第1 項前段
    規定適用被告行為時即修正前之規定。是核被告乙○○所為
    ，係犯修正前刑法第30條第1 項前段、第339 條第1 項之幫
    助詐欺取財罪。被告幫助他人犯詐欺取財罪，爰依修正前刑
    法第30條第2 項之規定，按正犯之刑減輕之。爰審酌被告提
    供帳戶供他人使用以逃避犯罪之查緝，嚴重破壞社會治安及
    有礙金融秩序，助長犯罪歪風，並增加追緝犯罪及被害人尋
    求救濟之困難，惡性非輕，且迄未能與被害人達成和解，賠
    償被害人之損失，惟其犯後已坦承犯行，態度良好等一切情
    狀，酌情量處如主文所示之刑，並諭知易科罰金之折算標準
    。另被告所有供本件詐騙匯款使用之郵局帳戶存摺及提款卡
    並未扣案，且該帳戶業經警方查明係供詐騙匯款所用，該存
    簿及提款卡理應已遭丟棄滅失，為免日後執行之困難，爰不
    另為沒收之宣告，附此敘明。
據上論斷，應依刑事訴訟法第455 條之1 第1 項、第3 項、第36
9 條第1 項前段、第364 條、第299 條第1 項前段，刑法第2 條
第1 項前段，修正前刑法第30條、第339 條第1 項、第41條第1
項前段，罰金罰鍰提高標準條例第1 條前段、廢止前罰金罰鍰提
高標準條例第2 條，判決如主文。
本案經檢察官劉文婷到庭執行職務。
中    華    民    國    95    年    7     月    28    日
                  刑事第十四庭法  官  謝  雨  真
以上正本證明與原本無異。
如不服本判決，應於判決送達後10日內，向本院提出上訴狀。
中    華    民    國    95    年    7     月    28    日
                              書記官  林  佳  慧
┌───────────────────────────────────────────────┐
│附表：                                                                                        │
├──────┬─────────────┬─────────────┬───────┬────┤
│相關變更條文│行為時法（下稱舊法）之內容│裁判時法（下稱新法）之內容│比  較  理  由│備    註│
├──────┼─────────────┼─────────────┼───────┼────┤
│【罰金刑貨幣│依法律應處罰金、罰鍰者，就│中華民國94年1 月7 日法修正│刑法之貨幣單位│經按現行│
│單位之變更】│其原定數額得提高為2 倍至10│施行後，刑法分則編所定罰金│由「元（指銀元│法規所定│
│罰金罰鍰提高│倍（刑法乃係定明10倍）。第│之貨幣單位為新臺幣。94年1 │）」變更為「新│貨幣單位│
│標準條例第1 │1 條所定得提高倍數之規定，│月7 日刑法修正時，刑法分則│臺幣」，且刑法│折算新臺│
│條前段、第5 │於本條例修正後制定之法律，│編未修正之條文定有罰金者，│分則之罰金數額│幣條例第│
│條→刑法施行│不適用之；本條例修正前公布│自94年1 月7 日刑法修正施行│，亦視該分則先│2 條之規│
│法第1 之1條 │之法律，於本條例修正後修正│後，就其所定數額提高為30倍│前曾修正與否，│定折算後│
│第1 項、第2 │其罰金罰鍰數額或法律經全部│。但72年6 月26日至94年1 月│而分別提高3 或│等值，是│
│項          │修正而其罰金罰鍰數額未予變│7 日新增或修正之條文，就其│30倍。        │以新法並│
│            │更者，亦同。              │所定數額提高為3 倍。      │              │未較有利│
│            │                          │                          │              │。      │
├──────┼─────────────┼─────────────┼───────┼────┤
│刑法第33條第│罰金：（銀元）1 元以上。  │罰金：新臺幣1000元以上…。│罰金刑之下限，│舊法有利│
│5 款：罰金刑│                          │                          │由銀元10元（亦│        │
│下限變更    │                          │                          │經提高）即新臺│        │
│            │                          │                          │幣30元，提高為│        │
│            │                          │                          │新臺幣1000元  │        │
├──────┼─────────────┼─────────────┼───────┼────┤
│【易科罰金折│犯最重本刑為5 年以下有期徒│犯最重本刑為5 年以下有期徒│易科罰金折算標│舊法有利│
│算標準變更】│刑以下之刑之罪，而受6 個月│刑以下之刑之罪，而受6 個月│準由銀元300 元│        │
│修正前刑法第│以下有期徒刑或拘役之宣告…│以下有期徒刑或拘役之宣告者│即新臺幣900 元│        │
│41條第1 項前│得以（銀元，下同）1 元以上│，得以新臺幣1000元、2000元│，提高為以新臺│        │
│段、修正前罰│3 元以下折算1 日，易科罰金│或3000元折算1 日，易科罰金│幣1000元、2000│        │
│金罰鍰提高標│。依刑法第41條易科罰金…就│。                        │元或3000元折算│        │
│準條例第2 條│其原定數額提高為100 倍折算│                          │1日           │        │
│→現行刑法第│1 日；法律所定罰金數額未依│                          │              │        │
│41 條 第1 項│本條例提高倍數，或其處罰法│                          │              │        │
│前段        │條無罰金刑之規定者，亦同。│                          │              │        │
╠═══╤══╪═════════════╧═════════════╧═══════╪════╡
║整體比│舊法│5 年以下有期徒刑、拘役或銀元1000元即新臺幣3000元以下、銀元10元即新臺幣│舊法最低│
║      │    │30元以上罰金                                                          │度刑較低│
║      ├──┼───────────────────────────────────┤，較為有│
║較結果│新法│5 年以下有期徒刑、拘役或新臺幣3 萬元以下、新臺幣1000元以上罰金        │利      │
╚═══╧══╧═══════════════════════════════════╧════╛
附錄法條
修正前刑法第339條
(普通詐欺罪)
意圖為自己或第3人不法之所有，以詐術使人將本人或第3人之物
交付者，處5年以下有期徒刑、拘役或科或併科1,000元以下罰金
。
以前項方法得財產上不法之利益或使第3人得之者，亦同。
前2項之未遂犯罰之。


司法院資訊處製作；財團法人民間司法改革基金會備份。
